臺灣高等法院民事判決 
109年度重訴字第20號
原      告  翁林瑞明
訴訟代理人  游開雄律師
複 代理 人  吳家榜律師
被      告  葉家逢  
            周宸瑩  

上列當事人間侵權行為損害賠償事件，原告提起刑事附帶民事訴
訟，經本院刑事庭109年度重附民字第22號裁定移送前來，本院
於中華民國109年11月10日言詞辯論終結，判決如下：
    主      文
被告應連帶給付原告新臺幣貳仟伍佰叁拾叁萬零伍佰陸拾柒元，
及自民國一０九年二月二十六起至清償日止，按年息百分之五計
算之利息。
訴訟費用（除減縮部分外）由被告連帶負擔。
    事實及理由
一、被告未於言詞辯論期日到場，核無民事訴訟法第386條各款
　　所列情形，爰依原告之聲請，由其一造辯論而為判決。
二、按訴狀送達後，原告不得將原訴變更或追加他訴，但擴張或
    減縮應受判決事項之聲明者，不在此限，民事訴訟法第255
　　條第1項第3款定有明文。經查，原告起訴請求被告連帶給付
    新臺幣（下同）2543萬0567元本息，嗣於本院109年11月10
    日言詞辯論期日減縮請求金額為2533萬0567元本息（見本院
　　卷第130頁），合於上開規定，應予准許。
三、原告主張：被告葉家逢、周宸瑩夫妻（下各稱其名，合稱被
    告）分別擔任訴外人信荃工程有限公司(下簡稱信荃公司)之
    負責人及會計，明知信荃公司無力償還借款，該公司與訴外
    人岳勳營造有限公司、岳勳工程有限公司（下合稱岳勳營造
    等公司）無業務往來，竟隱瞞上情，由周宸瑩向岳勳營造等
    公司借得如附表所示支票（下合稱系爭支票），再由周宸瑩
    或被告共同出面，於如附表所示時間，詐稱系爭支票係信荃
    公司與岳勳營造等公司業務往來之客票，以信荃公司名義調
    現，經伊扣除月息3分後，陸續交付附表所示款項共2543萬0
    567元。嗣系爭支票屆期退票，扣除被告於109年間返還10萬
    元，伊仍受有2533萬0567元損害等情。爰依民法第184條第1
    項前段、第185條第1項之規定，求為命被告應連帶給付原告
    2533萬0567元，及自附帶民事起訴狀繕本送達翌日起至
　　清償日止，按年息5%計算利息之判決等語。
四、被告未於言詞辯論期日到場，惟據其等先前書狀略以：伊等
    經刑事判決有罪確定，但並無詐欺故意。況系爭支票跳票後
　　，伊另簽發本票交付原告，原告持以聲請本票裁定及強制執
    行，故本件訴訟並無實益，又扣除已給付多筆款項，僅欠 1
    962萬5842元。且原告於107年1月10日提出刑事告訴，卻遲
    至109年2月17日始提起本件訴訟，請求權已罹於時效等語，
　　資為抗辯。
五、按因故意或過失，不法侵害他人之權利者，負損害賠償責任
　　，數人共同不法侵害他人之權利者，連帶負損害賠償責任，
    民法第184條第1項前段、第185條第1項前段定有明文。原告
    主張被告向岳勳營造等公司借得系爭支票，以信荃公司名義
    向其詐得2543萬0567元，並援引刑案卷證為其論據。經查：
　㈠被告於臺灣新竹地方檢察署107年度偵字第3759號詐欺案件（
    下稱詐欺案）自承其等分別擔任信荃公司負責人與會計，共
    同經營信荃公司，並執岳勳營造等公司之系爭支票，向原告
    調現，經原告預扣月息3分後，先後交付如附表所示借款
　　2543萬0567元，系爭支票屆期退票等語(見詐欺案二審影印
    卷第10-12頁)，並有原告陸續匯付2543萬0567元之華南商業
    銀行匯款回條聯影本19張〔見詐欺案107年度他字第338號案
    影印卷（下稱他字影卷）第39-45頁〕，以及系爭支票影本與
    退票理由單、岳勳營造等公司票據信用資訊連結作業查詢
　　明細（見同卷第1-2、21-38、3-6、7-10頁）。
　㈡葉家逢於詐欺案偵訊時供承：擔心別人不收信荃公司票據，
    才借票調現，信荃公司帳戶於106年8月已無餘額等語（見他
    字影卷13-14頁）。周宸瑩亦供承：信荃公司於106年8月負
    債約3000萬元，一直借新還舊，當時信荃公司票據已無法調
    現。向岳勳營造等公司借得系爭支票，都會記載十位數與個
    位數零頭，才符合業務往來票據等語（見同上卷第48-49頁
　　），核與岳勳營造有限公司負責人江欣純、岳勳工程有限公
    司負責人王仁傑證稱：葉家逢向其借票，做為信荃公司週轉
    之用，可避免信荃公司票據被拒收的問題，信荃公司未將票
    款存入帳戶，系爭支票陸續跳票等語（見同上卷第17-19頁
　　）相符。堪認被告明知信荃公司於106年8月間負債達3000萬
    元，卻向岳勳營造等公司借得系爭支票，再向原告佯稱係信
    荃公司與岳勳營造等公司業務往來之客票，使原告誤認為真
　　，將2543萬0567元借予信荃公司，被告顯係以此方法向原告
    訛詐款項，且葉家逢與周宸瑩上開行為，經本院刑事庭109
    年度上易字第261號判決認定共犯詐欺取財罪，分別處有期
    徒刑2年2月、2年3月確定（見本院卷第7-15頁判決書），是
　　被告上開辯詞並非可採。　
　㈢被告另抗辯原告自104年6月22日至106年11月間，出借9744萬
    7111元，其等業已清償7782萬1269元，僅欠1962萬5842元
　　云云，僅提出片面製作票款統計表為證（見本院卷第109-11
    7頁），並無相關兌付清償資料，甚至將與本件無關之104年
    6月至106年8月27日款項計入，復為原告所否認，則被告執
    此抗辯債務數額云云，尚無可取。雖原告持被告及信荃公司
    共同簽發、面額總計1315萬9490元之本票8張，聲請臺灣新
    竹地方法院以106年度司票字第1158號本票裁定准予強制執
    行，再持以聲請該院107年度司執字第4147號強制執行，因
    未獲清償並經該院核發債權憑證（見本院卷第89-91頁）
　　。惟票據法第123條本票裁定僅為非訟性質裁定，並無實體
　　法確定力（最高法院56年台抗字第714號判例參照），則原
    告就本件部分債權取得本票裁定外，另提起本件訴訟取得實
    體確定判決，難認無訴訟實益，被告執此所為抗辯，自非可
　　取。
　㈣又按因侵權行為所生之損害賠償請求權，自請求權人知有損
    害及賠償義務人時起，2年間不行使而消滅，自有侵權行為
    時起，逾10年者亦同，民法第197條第1項定有明文。又按消
    滅時效，因請求而中斷，時效因請求而中斷者，若於請求後
    六個月內不起訴，視為不中斷，民法第129條第1項第1款、
    第130條亦定有明文。再按所謂請求權人知有損害，非僅指
    單純知有損害而言，其因而受損害之他人行為為侵權行為，
    亦須一併知之，若僅知受損害及行為人，而不知其行為為侵
    權行為，則無從本於侵權行為請求賠償，時效即無從進行
　　（最高法院85年度台上字第1927號判決意旨參照）。經查，
　　被告以系爭支票向原告詐取款項，系爭支票自106年11月25
    日至107年2月28日陸續退票，原告於107年1月10日對被告提
    出詐欺告訴（見他字影卷第1頁），固可認原告於斯時始知
    悉被告前開詐欺之侵權行為，嗣原告於108年12月23日發函
    催告被告於3日內賠償損害，於同年月27日送達被告（見附
    民卷第21-30頁存證信函與回執），原告於催告後6個月內之
    109年2月17日提起本件訴訟（見附民卷3頁起訴狀），消滅
    時效業已中斷。被告辯以原告於107年1月10日提出刑事告訴
　　，卻遲至109年2月17日起訴求償，已罹於2年侵權行為損害
　　賠償請求權時效云云，尚非可取。
六、綜上所述，原告依民法第184條第1項前段、第185條第1項之
    規定，請求被告應連帶給付2533萬0567元，及自附帶民事起
    訴狀繕本送達翌日即109年2月26日起至清償日止，按年息5%
    計算利息，為有理由，應予准許。
七、本件事證已臻明確，兩造其餘攻擊、防禦方法及證據，經斟
    酌後，認均不足以影響本判決結果，自無逐一詳予論述之必
    要，併予敘明
八、據上論結，本件原告之訴為有理由，依民事訴訟法第85條第
    2項、第385條第1項前段，判決如主文。
中　　華　　民　　國　　109 　年　　11　　月　　24　　日
                  民事第四庭    
                    審判長法  官  傅中樂
                          法  官  管靜怡
                          法  官  吳燁山
正本係照原本作成。
如不服本判決，應於收受送達後20日內向本院提出上訴書狀，其
未表明上訴理由者，應於提出上訴後20日內向本院補提理由書狀
（均須按他造當事人之人數附繕本）上訴時應提出委任律師或具
有律師資格之人之委任狀；委任有律師資格者，另應附具律師資
格證書及釋明委任人與受任人有民事訴訟法第466 條之1第1項但
書或第2項（詳附註）所定關係之釋明文書影本。如委任律師提
起上訴者，應一併繳納上訴審裁判費。
中　　華　　民　　國　　109 　年　　11　　月　　24　　日
　　　　　　　　　　　    書記官  高婕馨
附註：
民事訴訟法第466條之1（第1項、第2項）：
對於第二審判決上訴，上訴人應委任律師為訴訟代理人。但上訴
人或其法定代理人具有律師資格者，不在此限。
上訴人之配偶、三親等內之血親、二親等內之姻親，或上訴人為
法人、中央或地方機關時，其所屬專任人員具有律師資格並經法
院認為適當者，亦得為第三審訴訟代理人。
　　　　　　　　　　　　　 
附表：（新臺幣）
編號 貸款時間 貸款金額 發票日 支票號碼 發票人 票面金額 1 106年8月28日 218萬3,842元 106年11月25日 AG0000000 岳勳營造有限公司 239萬9,870元 2 106年9月11日 147萬1,459元 106年11月30日 BNA0000000 同上 158萬9,967元 3 106年9月19日 132萬6,095元 106年12月5日 0000000 同上 143萬3,650元 4 106年9月19日 130萬4,591元 106年12月19日 0000000 同上 143萬3,651元 5 106年9月25日 219萬4,509元 106年12月22日 0000000 同上 241萬1,590元 6 106年9月25日 215萬3,551元 106年12月29日 0000000 同上 236萬6,582元 7 106年10月11日 78萬3,094元 106年12月10日 0000000 同上 83萬3,110元 8 106年10月11日 140萬3,303元 107年1月5日 0000000 同上 153萬3,698元 9 106年10月11日 138萬7,960元 107年1月15日 0000000 同上 153萬3,690元 10 106年10月23日 64萬9,660元 106年12月20日 AG0000000 岳勳工程有限公司 69萬1,160元 11 106年10月23日 123萬8,625元 107年1月20日 0000000 岳勳營造有限公司 136萬1,169元 12 106年10月30日 103萬5,989元 107年1月25日 AG0000000 同上 113萬3,660元 13 106年11月6日 81萬5,380元 107年1月31日 AG0000000 同上 89萬1,160元 14 106年11月6日 119萬3,579元 107年2月6日 AG0000000 同上 131萬1,659元 15 106年11月13日 64萬1,145元 107年1月20日 AG0000000 同上 68萬7,765元 16 106年11月13日 211萬0,218元 107年2月25日 AG0000000 同上 235萬5,009元 17 106年11月13日 83萬3,912元 107年2月28日 AG0000000 同上 93萬3,511元 18 106年11月20日 145萬3,099元 107年2月13日 AG0000000 同上 158萬8,119元 19 106年11月20日 125萬0,556元 107年2月28日 AG0000000 同上 138萬8,990元 貸款金額總計：2,543萬0,567元